【裁判字號】    89,判,1438
【裁判日期】    890505
【裁判案由】    營業稅
【裁判全文】
行  政  法  院  判  決                          八十九年度判字第一四三八號
    原      告  冠南環保有限公司
    代  表  人  甲○○
    被      告  台南市稅捐稽徵處
右當事人間因營業稅事件，原告不服財政部中華民國八十八年三月六日台財訴第00
0000000號再訴願決定，提起行政訴訟，本院判決如左︰
    主  文
原告之訴駁回。
    事  實
緣原告將其領用之民國八十六年五月份三聯式字軌號碼：ＨＰ00000000號至
ＨＰ00000000號統一發票轉供宏祥鏡片企業社使用。又將八十六年六月份三
聯式字軌ＨＺ00000000號至ＨＺ00000000號統一發票轉供東億工業
社使用。案經被告查獲，依營業稅法第四十七條第二款規定，科處原告罰鍰新台幣九
千元。原告不服，申請復查，未獲變更，提起訴願、再訴願，均遭決定駁回，乃提起
行政訴訟。茲摘兩造訴辯意旨於次：
原告起訴意旨略稱︰一、原處分引用 解釋不當。按營業稅法第四十七條規定納稅義
務人，有左列情形之一者，除通知限期改正或補辦外，處一千元以上一萬元以下罰鍰
；逾期仍未改正或補辦者，得連續處罰，並得停止營業：一、核定應使用統一發票而
不使用者。二、將統一發票轉供他人使用。三、拒絕接受營業稅繳款書者。其中第二
款其處罰要件應為原告親自將統一發票轉供他人使用，且其轉供行為乃屬故意之行為
，始得據以處罰。然本案復查、訴願、再訴願三級行政官署均以司法院釋字第二七五
號解釋：人民違反法律上之義務而應受行政罰之行為，法律無特別規定時，雖不以出
於故意為必要，仍須以過失為其責任條件。但應受行政罰之行為，僅須違反禁止規定
或作為義務，而不以發生損害或危險為其要件者，推定為有過失，於行為人不能舉證
證明自己無過失時，即應受處罰。做為駁回之依據，且主張原告已填具違章承諾書，
即為違章，然本案原告所填具之承諾書內容為所購統一發票遭他人誤用及誤用他人
之統一發票，與營業稅法第四十七條第二款之原意應有差異，故本案引用司法院釋字
第二七五號解釋，實有不當。二、違反明確原則。營業稅法第四十七條第二款已明文
規定：將統一發票轉供他人使用者，應為原告親自提供自己統一發票予他人使用者。
而被告僅依「原告使用非屬所購用統一發票清單」即認定原告將統一發票轉供他人使
用，並加以核定處罰。然該清單僅證明原告使用非屬所申購之發票而非將發票轉供他
人使用，且被告並未向原告及委託代購人林佳儀事務所查證，故被告對於事實認定顯
為臆測，且以推測做為事實加以裁罰，實有違鈞院七十五年判字第三○九號判例。三
、有違執行法令全國應一致性。有關各縣市銷售統一發票作業，是以購票證方式購買
發票，即購買統一發票程序為代售單位將發票交由購買者自行將所購發票字軌填入購
買證即可，嗣後若發生錯用時僅須主張係填寫錯誤，並得以免罰。而今被告係為試辦
單位即以電腦所列印之清單做為處分之依據，致無法與其他縣市主張填寫錯誤而免罰
，實有違反法律執行之一致性。四、法規引用不適當。本案自始至終均為代購分發之
疏失並造成原告誤用他人發票及他人誤用原告發票，此乃不爭之事實。原告絲毫無任
何轉供之意。實未違營業稅法第四十七條第二款轉供行為，而被告顯有逾越法規。五
、未適用解釋函令。退萬步言，縱鈞院認原告仍有營業稅法第四十七條之情事，亦
請斟酌依財政部八十七年二月十八日台財稅第八七一九三○二一一號函說明二．．．
惟如經主管稽徵機關查明其違章情節確較輕微，自可依上開參考表使用須知第四點規
定，按稅法規定之最低限罰鍰處罰。其原意應為財政部本於善意欲減少對人民之處罰
，且本案發生日早於該函釋，依稅捐稽徵法第一條之一、第四十八條之三規定，本案
應適用之。今本案六十八家公司均因林佳儀事務所初次將發票交付錯誤，致造成稅捐
機關之困擾，實非為被告所認定尚非「情節輕微」可言之事。懇請基於法理情之精神
及體恤民情參酌上開條款從處罰，以彰顯該函之精神。六、依上所述，原處分及一
再訴願決定，均屬違誤，請予撤銷等語。
被告答辯意旨略謂︰一、按「納稅義務人，有左列情形之一者，除通知限期改正或補
辦外，處一千元以上一萬元以下；逾期仍未改正或補辦者，得連續處罰，並得停止其
營業．．．二將統一發票轉供他人使用者。」為營業稅法第四十七條第二款所明定。
次按「人民違反法律上之義務而應受行政罰之行為，法律無特別規定時，雖不以出於
故意為必要，仍須以過失為其責任要件。但應受行政罰之行為，僅須違反禁止規定或
作為義務，而不以發生損害或危險為其要件者，推定為有過失，於行為人不能舉證證
明自己無過失時，即應受處罰」亦為司法院釋字第二七五號解釋有案。二、原告於八
十六年五、六月間向台南市合作社聯合社購買統一發票，將申購之五月份三聯式ＨＰ
00000000號至ＨＰ00000000號統一發票轉供宏祥鏡片企業社使用，
將申購之六月份三聯式ＨＺ00000000號至ＨＺ00000000號統一發票
轉供東億工業社使用，有營利事業開立發票非屬其申購發票清單、承諾書、統一發票
購買明細表附卷可稽，違章事實洵堪認定。三、查營業人每次請購統一發票時，均應
填寫請購單，並蓋妥統一發票專用章及負責人印鑑章，連同統一發票購票證交代辦所
經辦發售統一發票人員，以憑請購發票，營業人請購之各類發票經審核無訛，發售人
員即將統一發票連同統一發票購買明細表交營業人點收。本案受任人係以原告名義向
台南市合作社聯合社購買系爭發票，即原告有授與受任人代理權，其購得統一發票後
，自應將統一發票購買明細表連同發票交付原告，原告亦應於統一發票使用前，將領
用之統一發票與上述購買明細表加以核對無誤再行使用。原告雖主張該發票係委託林
佳儀事務所購買，發票之誤用係該所人員作業疏忽未交付購買明細表供核對所致，惟
查受任人乃原告所委任，依民法第五百四十四條之規定，受任人因處理委任事務有過
失時，應對委任人負過失責任，此僅係委任人與受任人內部之間私權關係，本件受任
人係以原告名義向合作社購買系爭統一發票，即原告對外已授與該受任人以代理權，
如同原告親自購買，效力相同。從而本件林佳儀事務所人員因過失將系爭統一發票轉
供他人使用，即與原告過失之效果相同，自應依營業稅法第四十七條第二款規定科處
罰鍰，不能以其與林佳儀事務所間之私權關係，脫免其行政違章責任。況原告於收到
系爭發票時，如向受任人索討統一發票購買明細表加以核對，將發票轉供他人使用問
題原亦不致發生，是原告將發票轉供他人使用縱非故意，過失之責亦屬難卸，自仍應
受處罰。四、再查原告既已有對外授予林佳儀事務所人員代理權之事實，即與原告本
身之作業無異，且原告亦另有可歸責之過失責任，已如前述，公司無正常之營業，而
將其所申購之統一發票親自提供予他人使用者，僅屬應依本法條規定處罰態樣之一種
，並非得依本法規定處罰者，僅限此態樣。第查我國國語文法「將統一發票轉供他人
使用者。」之場合，該「將」字係介詞（前置詞），係置於名詞或代名詞之間，而介
紹名詞或代名詞與另一詞發生關係的詞，其類別為方法介詞，係用以說明動作方法時
所用的介詞，與「把」字同義。就該法條文字通常意義解釋，亦與「故意」無關，原
告所謂營業稅法第四十七條第二款係指親自將統一發票供予他人使用之情形而言，顯
屬其個人私見，並無足採。該法條條文既無載明以故意為要件，原告又不能依首揭司
法院釋字第二七五號解釋規定舉證證明自己無過失，亦應推定其有過失。至其主張其
他縣市曾有填寫錯誤即可免罰之處置，指責被告違反法律執行之一致性乙節，經查並
非實情（參見附基隆市、台中市類似案件之臺灣省政府訴願決定書影印本）。五、
本案係被告查獲之案件，被告依營業稅法第四十七條第二款規定裁處九千元之罰鍰，
係屬行政裁量權之行使，查財政部訂定稅務違章案件減免標準及稅務違章案件裁罰金
額或倍數參考表，作為稽徵機關裁罰依據，原經斟酌違章情節及危害性，對比例原則
及平等原則業已顧及，本案原告將所購發票轉供他人使用，既足以影響稅務機關營業
稅及營利事業所得稅稽徵及電腦管制作業之正確性，造成被告為釐正、通報而投入人
力、物力之浪費，尚非情節輕微可言，本件違章情節既無情輕法重得予減輕其罰之特
殊理由，被告依據是項稅務違章案件裁罰金額或倍數參考表訂定之裁罰金額裁處罰鍰
，與該表使用須知第三條及第四條規定相符，並無逾越權限濫用權力之違誤情事。六
、基上論結，本件原告之訴顯無理由，請予以駁回等語。
    理  由
按「納稅義務人，有左列情形之一者，除通知限期改正或補辦外，處一千元以上一萬
元以下罰鍰；逾期仍未改正或補辦者，得連續處罰，並得停止其營業：一．．．二將
統一發票轉供他人使用者。」營業稅法第四十七條第二款定有明定。次按「人民違反
法律上之義務而應受行政罰之行為，法律無特別規定時，雖不以出於故意為必要，仍
須以過失為其責任條件。但應受行政罰之行為，僅須違反禁止規定或作為義務，而不
以發生損害或危險為其要件者，推定為有過失，於行為人不能舉證證明自己無過失時
，即應受處罰。」亦為司法院釋字第二七五號解釋有案。本件原告將其領用之八十六
年五月份三聯式字軌號碼：ＨＰ00000000號至ＨＰ00000000號統一
發票轉供宏祥鏡片企業社使用。又將八十六年六月份三聯式字軌ＨＺ0000000
0號至ＨＺ00000000號統一發票轉供東億工業社使用。案經被告查獲，依營
業稅法第四十七條第二款規定，科處原告罰鍰新台幣九千元。原告不服，申請復查，
未獲變更，循序提起行政訴訟，主張如事實欄所載。經查：(一)原告將其領用之八十六
年五月份三聯式字軌號碼：ＨＰ00000000號至ＨＰ00000000號統一
發票轉供宏祥鏡片企業社使用。又將八十六年六月份三聯式字軌ＨＺ0000000
0號至ＨＺ00000000號統一發票轉供東億工業社使用，有統一發票購買明細
表、營利事業開立之發票非屬其所申購發票清單、原告承認代購人誤將系爭統一發票
交各該企業社、工業社使用之承諾書等影本附卷可稽。(二)營業稅法第四十七條第二款
尚無載明以故意為要件，依首揭司法院釋字第二七五號解釋闡明「人民違反法律上之
義務而應受行政罰之行為，法律無特別規定，雖不以出於故意為必要，仍須以過失為
其責任條件。但應受行政罰之行為，僅須違反禁止規定或作為義務，而不以發生損害
或危險為其要件者，推定為有過失，於行為人不能舉證證明自己無過失時，即應受處
罰。」準此，營業稅法第四十七條第二款規定，將統一發票轉供他人使用之裁罰，尚
不以故意為要件。又營業人每次請購統一發票時，均應填寫請購單，並蓋妥統一發票
專用章及負責人印鑑章，連同統一發票購票證交代辦所經辦發售統一發票人員，以憑
請購發票。營業人請購之各類發票經審核無訛，發售人員即將統一發票連同統一發票
購買明細表交營業人點收。本案原告既向台南市合作社聯合社購買統一發票，應有統
一發票購買明細表，本應於統一發票使用前，將領用之統一發票與上述明細表加以核
對無誤後再行使用，原告發生誤用事實，顯係其未先予核對所致，其有過失應可認定
，原告雖主張該發票係委託他人代為購買，發票之誤用係代購人分送錯誤所致。縱屬
實情，然依民法第五百四十四條規定意旨，受任人因處理委任事務有過失時，應對委
任人負過失責任；惟其僅屬委任人與受任人間內部私權關係，受任人既以原告名義申
購系爭統一發票，即原告對外授與該受任人代理權，如同原告親自購買效力相同。從
而，本件縱因原告之受任人（即代購人）之過失將系爭統一發票交付他公司使用，即
屬原告之過失，將系爭統一發票轉供他人使用，自應依營業稅法第四十七條第二款規
定科處罰鍰，尚不得發票之誤用係代購人分送錯誤所致而為由，而主張免責。(三)財政
部八十七年二月十八日台財稅第八七一九三○二一一號函乃就行政罰量處之原則為釋
示，其處罰機關即被告仍應斟酌個案之情節，以為量處，不能將各種統一發票交他人
使用之案件，均依上開函示認定為情節輕微。原處分斟酌違章情節及危害性，對比例
原則及平等原則業已顧及，本件違章情節並無情輕法重得予減輕其罰之特殊理由，而
裁處罰鍰新台幣九、○○○元，揆諸首揭規定說明，核無違誤。綜上所述，原告所訴
，核無可採，一再訴願決定，遞予維持原處分，均無不合，原告起訴意旨，難謂有理
，應予駁回。
據上論結，本件原告之訴為無理由，爰依行政訴訟法第二十六條後段，判決如主文。
中    華    民    國     八十九      年      五      月       五        日
                    行 政 法 院 第 六 庭
                                審 判 長 評  事      鍾  曜  唐
                                         評  事      徐  樹  海
                                         評  事      高  啟  燦
                                         評  事      蔡  進  田
                                         評  事      劉  鑫  楨
右  正  本  證  明  與  原  本  無  異
                                         法院書記官  陳  盛  信
中    華    民    國     八十九      年      五      月       八        日


司法院資訊處製作；財團法人民間司法改革基金會備份。
